臺灣花蓮地方法院民事簡易判決  
111年度花原簡字第7號
原      告  鄭錦昌  
被      告  柯石山  
訴訟代理人  林國泰律師（法扶律師）  
上列當事人間因過失傷害案件，原告提起刑事附帶民事訴訟請求
侵權行為損害賠償事件，經本院刑事庭裁定移送前來（110年度
原交附民字第13號），本院於民國111年4月21日言詞辯論終結，
判決如下：
    主      文
原告之訴駁回。
訴訟費用由原告負擔。
    事實及理由
一、按因犯罪而受損害之人，於刑事訴訟程序得附帶提起民事訴
    訟，對於被告及依民法負賠償責任之人，請求回復其損害。
    前項請求之範圍，依民法之規定。刑事訴訟法第487條定有
    明文。又按追加之訴，本為獨立之新訴，是否具備訴訟成立
    要件，應就該追加之新訴本身為審查。故刑事附帶民事訴訟
    事件移送民事庭後，再為追加之訴，即應適用民事訴訟法之
    規定，審查其是否具備訴之成立要件，尚不因受移送之原事
    件不合法而受影響。又刑事法院誤將不合法之附帶民事訴訟
    裁定移送民事庭，其訴之不合法，固不因移送民事庭而受影
    響。惟倘原告已依民事法院之命繳納裁判費，為保護原告起
    訴所取得之利益，並使紛爭獲得實質解決，除另有其他合法
    要件之欠缺未能補正外，應視其原起訴程式之欠缺業經補正
    ，民事法院即得依法為實質裁判，始符公正程序請求權之法
    理（最高法院106年度台上字第1725號民事判決意旨參照）
    。原告於本院110年度原交易字第27號刑事案件審理時提起
    本件刑事附帶民事訴訟，並主張兩造於民國109年5月18日晚
    上7時46分許在花蓮縣新城鄉嘉新路與嘉南路交岔路口（下
    稱系爭路口）發生車禍（下稱系爭車禍），被告於該車禍中
    有過失，致原告受傷及其所駕駛且為其所有之駕駛車牌號碼
    0000-00號自用小客車（下稱系爭B車）毀損，依法請求被告
    賠償系爭B車維修費用新臺幣（下同）92,850元、及醫療費
    用、看護費用、往返醫院就醫交通費、不能工作損失、及非
    財產上損害等損害共313,312元。被告抗辯原告依法於刑事
    附帶民事訴訟事件中不得請求被告賠償系爭B車維修費用，
    請求法院駁回此部分之訴等語（見本院卷第86頁）。經查，
    本件被告於上開刑事案件係遭判過失傷害罪，並已確定等節
    ，有本院調取之該刑案卷宗（下稱刑事卷）可證，被告並未
    被判系爭B車之毀損罪，故依上開規定，就系爭B車之維修費
    用損害部分，原告即非因被告犯罪而受損害之人，原告於本
    件刑事附帶民事訴訟中請求被告賠償系爭B車維修費用，應
    不合法。然原告於本件移送本院民事庭審理後已依法繳納上
    開系爭B車維修費請求部分之裁判費（見本院卷第5頁所附之
    收據），依上開說明，上開起訴程式之欠缺即已補正，故原
    告就本件請求被告賠償系爭B車維修費部分應屬合法，合先
    敘明。
二、原告主張：被告於109年5月18日晚上7時46分許，駕駛車牌
    號碼000-0000號自用小客貨車（下稱系爭A車），沿花蓮縣
    新城鄉嘉新路由北往南方向，行經系爭路口欲直行府前路時
    ，本應注意車前狀況，於夜間行駛車輛應開亮頭燈，並隨時
    採取必要之安全措施，而依當時天候雨、夜間有照明、柏油
    路面濕潤、無缺陷、無障礙物、視距良好等一切狀況，並無
    不能注意之情事，竟疏未充分注意對向左轉車輛動態而貿然
    直行，並於夜間行駛時未開亮頭燈，適原告駕駛其所有之系
    爭B車，沿府前路由南往北方向行經系爭路口欲左轉嘉南路
    ，亦疏未注意左轉彎時，應行至交岔路口中心處左轉，且疏
    未讓直行車先行，兩車因而碰撞，致原告受有左手食指及中
    指近位指骨骨折之傷害，及系爭B車受損。原告因此受有支
    出醫療費用54,832元、看護費用14,000元、往返醫院就醫交
    通費1,200元、系爭B車維修費92,850元等損害，及受有不能
    工作損失5,787元、及非財產上損害50萬元等，原告依民法
    第184條第1項前段、第2項、第191條之2、第193條第1項、
    第195條第1項規定，以受損之金額之40%即313,312元請求被
    告賠償等語：並聲明：被告應給付原告313,312元，及自刑
    事附帶民事起訴狀繕本送達被告翌日起至清償日止，按年息
    5%計算之利息。
三、被告則以：原告請求系爭B車受損部分應扣除零件折舊。原
    告於系爭車禍中所受傷勢非甚為嚴重，且原告於本件為肇事
    主因，其竟請求高達50萬元之非財產上損害，實嫌過高。另
    被告所有之系爭A車亦於車禍中受損，維修金額為124,450元
    ，被告得請求原告賠償並於本件中主張抵銷。原告已領有汽
    車強制險保險金，依法應予扣除。另主張原告與有過失。就
    原告已支出醫療費用5,752元部分不爭執，但其餘醫療費用
    原告並未舉證證明
　　等語，並聲明：原告之訴駁回。如受不利判決，願供擔保，
    請准宣告免為假執行。
四、兩造不爭執事項（見本院卷第132至133頁）：
　㈠本院110年原交易字第27號刑事判決書所載之犯罪事實即：被
    告於109年5月18日晚上7時46分許，駕駛系爭A車沿花蓮縣新
    城鄉嘉新路由北往南方向，行經系爭路口欲直行府前路時，
    本應注意車前狀況，於夜間行駛車輛應開亮頭燈，並隨時採
    取必要之安全措施，而依當時天候雨、夜間有照明、柏油路
    面濕潤、無缺陷、無障礙物、視距良好等一切狀況，並無不
    能注意之情事，竟疏未充分注意對向左轉車輛動態而貿然直
    行，並於夜間行駛時未開亮頭燈，適原告駕駛其所有之系爭
    B車，沿府前路由南往北方向行經系爭路口欲左轉嘉南路，
    亦疏未注意左轉彎時，應行至交岔路口中心處左轉，且疏未
    讓直行車先行，兩車因而碰撞，致原告受有左手食指及中指
    近位指骨骨折之傷害等即為系爭車禍之經過。就兩造過失部
    分，兩造同意以該案刑事卷第57至59頁之鑑定意見書所載之
    鑑定意見即：一、原告於雨夜駕駛系爭B車行經行車管制號
    誌交岔路口左轉時，未充分注意對向來車，轉彎車未讓直行
    車，為肇事主因。被告於雨夜駕駛系爭A車行經行車管制號
    誌交岔路口時，未充分注意對向車輛動態，未開亮頭燈
　　，為肇事次因等，為兩造各自的過失情形。
  ㈡原告因系爭車禍受傷，支出有單據之醫療費用共5,752元、
　　及看護費用共14,000 元、及往返醫院交通費用共1,200元。
  ㈢原告因系爭車禍受傷，受有不能工作損失共5,787元。
  ㈣原告因系爭車禍已領取強制險保險金42,772元。
五、原告主張被告於系爭車禍中有過失，致原告受有上開損害，
    依侵權行為損害賠償法律關係，請求被告賠償等節，為被告
    所否認，並以上詞置辯，是本院應審酌者厥為：㈠兩造於系
    爭車禍中過失比例為何？㈡原告於系爭車禍中得請求被告賠
    償之項目及金額為何？㈢被告於本件主張抵銷，有無理由？
    抵銷後，原告本件得請求被告賠償之金額為何？茲分述如下
    ：
　㈠兩造於系爭車禍中過失比例為何？
　1.按汽車行駛時，駕駛人應注意車前狀況及兩車並行之間隔，
    並隨時採取必要之安全措施，不得在道路上蛇行，或以其他
    危險方式駕車。汽車行駛至交岔路口，其行進、轉彎，應依
    下列規定：七、轉彎車應讓直行車先行。汽車行駛時，應依
    下列規定使用燈光：一、夜間應開亮頭燈。道路交通安全規
    則第94條第3項、第102條第1項第7款、第109條第1項第1款
    定有明文。又按因故意或過失不法侵害他人之權利者，負損
    害賠償責任，民法第184條第1項前段定有明文。所謂故意係
    指行為人對於構成侵權行為之事實，明知並有意使其發生；
    或預見其發生而其發生並不違反其本意。而所謂過失，不僅
    指雖非故意，但按其情節應注意、能注意而不注意之情形，
    即對於侵權行為之事實，雖預見其發生，而確信其不發生之
    情形亦包括在內（最高法院110年度台上字第1308號民事判
    決意旨參照）。
　2.兩造於上開時地有發生系爭車禍，兩造過失情形如上開兩造
    不爭執事項㈠所示內容等節，有花蓮縣警察局道路交通事故
    初步分析研判表、道路交通事故調查表㈠、㈡、道路交通事故
    當事人酒精測定紀錄表、道路事故現場圖及草圖、道路交通
    事故肇事人自首情形紀錄表、當事人登記聯單、現場及車損
    照片、車輛詳細資料報表、證號查詢汽車駕駛人、診斷證明
    書等附於花蓮縣警察局新城分局新警刑字第1090012406號刑
    案偵查卷宗（下稱警卷）可佐（見警卷第39至93頁），及交
    通部公路總局臺北區監理所110年9月2日北監花東鑑字第110
    0186364號函附鑑定意見書1份可參（見刑事卷第55至59頁、
    附民卷第27至29頁），且為兩造所不爭執，是本院認原告於
    系爭車禍中有行經行車管制號誌交岔路口左轉時，未充分注
    意對向來車，轉彎車未讓直行車等之過失駕駛行為，違反道
    路交通安全規則第94條第3項、第102條第1項第7款之規定，
    為肇事主因，被告於系爭車禍中則有行經行車管制號誌交岔
    路口時，未充分注意對向車輛動態，未開亮頭燈等之過失駕
    駛行為，違反道路交通安全規則第94條第3項、第109條第1
    項第1款之規定，為肇事次因。綜上，本院斟酌上開肇事情
    形、原告與被告過失情節並綜合所有證據，認原告、被告對
    於系爭車禍之發生，應各負60%、40%之過失比例。
　㈡原告於系爭車禍中得請求被告賠償之項目及金額為何？
　1.按因故意或過失，不法侵害他人之權利者，負損害賠償責任
    。違反保護他人之法律，致生損害於他人者，負賠償責任。
    但能證明其行為無過失者，不在此限。汽車、機車或其他非
    依軌道行駛之動力車輛，在使用中加損害於他人者，駕駛人
    應賠償因此所生之損害。但於防止損害之發生，已盡相當之
    注意者，不在此限。不法侵害他人之身體或健康者，對於被
    害人因此喪失或減少勞動能力或增加生活上之需要時，應負
    損害賠償責任。不法侵害他人之身體、健康、名譽、自由、
    信用、隱私、貞操，或不法侵害其他人格法益而情節重大者
    ，被害人雖非財產上之損害，亦得請求賠償相當之金額。其
    名譽被侵害者，並得請求回復名譽之適當處分。 民法第184
    條第1項前段、第2項、第191條之2、第193條第1項、第195
    條第1項定有明文。
　2.經查，兩造於上開時地發生系爭車禍，被告於車禍中有過失
    ，原告因而受有損害（如下述），已如上述，故原告依上開
    規定，請求被告賠償損害，應屬有據。
　3.原告得請求被告賠償之項目金額部分：
　⑴醫療費用部分：
　　原告主張其因系爭車禍受傷，已實際支出醫療費用5,752元
　　，另原告之傷勢仍需繼續回診，日後亦須將患部鋼釘取出，
    故原告得請求被告賠償醫療費用共54,832元等語，並提出醫
    療費用單據及診斷證明書等為證（見附民卷第13頁、本院卷
    第53至59頁），被告則以上詞置辯。經查，原告本件僅提出
    費用金額為5,752元之醫療單據，另原告所述須持續回診、
    未來須將鋼釘取出等之費用部分，並未提出任何證據證明之
    ，故原告依上開規定，得請求之醫療費用即為5,752元。
　⑵系爭B車維修費用部分：
　　復按物被毀損時，被害人除得依民法第196條請求賠償外，
    並不排除民法第213條至第215條之適用。依民法第196條請
    求賠償物被毀損所減少之價額，得以修復費用為估定之標準
    ，但以必要者為限（例如：修理材料以新品換舊品，應予折
    舊）。被害人如能證明其物因毀損所減少之價額，超過必要
    之修復費用時，就其差額，仍得請求賠償（最高法院77年5
    月17日第9次民事庭會議決議參照）。故車輛有關零件部分
    之修復，既以新零件更換被損害之舊零件，則於計算損害賠
    償額時，自應將零件折舊部分予以扣除。又依行政院所發佈
    之固定資產耐用年數表及固定資產折舊率表，非運輸業用自
    用小客車之耐用年數為5年，依定率遞減法每年折舊率為369
    /1000，其最後1年之折舊額，加計歷年折舊累積額，其總和
    不得超過該資產成本原額之10分之9，而車輛使用期間若已
    逾5年者，折舊後之殘值以成本10分之1為合度。原告主張系
    爭B車因系爭車禍受損，維修費用92,850元（含零件47,850
    元、工資3萬元、烤漆15,000元）等語，並提出車輛維修計
    價單等影本為證（見本院卷第67至71頁、附民第19至23頁）
    。依原告所提之該車行車執照影本（見本院卷第65頁）顯示
    系爭B車為97年4月出廠，是系爭B車維修費用係含零件費47,
    850元，則該車自出廠日即97年4月起至發生系爭車禍日即10
    9年5月18日止，已使用12年又2個月，參酌上開說明，該車
    扣除折舊後之零件費為4785元（計算式：47,850
　　×1/10＝4785），再加上工資3萬元、烤漆15,000元，系爭B車
    之必要修復費用金額應為49,785元。
　⑶非財產上損害部分：
　　按慰藉金之賠償須以人格權遭遇侵害，使精神上受有痛苦為
    必要，其核給之標準固與財產上損害之計算不同，然非不可
    斟酌雙方身分、資力與加害程度，及其他各種情形核定相當
    之數額（最高法院51年台上字第223號判例意旨參照）。本
    院審酌原告自陳學歷為大專畢業，現在為台電員工，月薪約
    5萬元等語（見本院卷第47頁），及提出109年度綜合所得稅
    結算申報稅額試算通知書影本為證（見本院卷第51頁）。被
    告則陳稱：學歷為高中畢業，現在和平水泥廠當外包廠商，
    收入每月約3萬多元等語（見本院卷第133頁、刑事卷第109
    頁），及提出109年度綜合所得稅各類所得資料清單及全國
    財產稅總歸戶財產查詢清單等為證（見本院卷第93至95頁
　　），並衡以兩造之稅務電子閘門財產所得調件明細表（見本
    院卷第27至32頁）所示渠等財產狀況，暨原告所受上開傷害
    ，及兩造於系爭車禍中之過失行為情節等情，認原告請求賠
    償非財產上損害50萬元之金額尚屬過高，應酌減為8,000元
    為合理。
　⑷又被告就原告因系爭車禍受有支出看護費用14,000元、往返
    醫院交通費用共1,200元、不能工作損失共5,787元等之損失
    ，均不爭執，故原告依上開規定，本件得請求被告賠償之項
    目即為醫療費用5,752元、系爭B車維修費用49,785元、非財
    產上損害8,000元、看護費用14,000元、往返醫院交通費用
    共1,200元、不能工作損失共5,787元，合計共84,524元。
  4.再按損害之發生或擴大，被害人與有過失者，法院得減輕賠
    償金額，或免除之，民法第217條第1項定有明文。原告對於
    系爭車禍之發生與有過失，應負擔60%過失責任，既如前述
    ，本院依上開過失比例，減輕被告之賠償金額後，原告得請
    求之金額應為33,810元（計算式：84,524×40﹪＝33,810，小
    數點後位四捨五入）。
　5.另按保險人依本法規定所為之保險給付，視為被保險人損害
    賠償金額之一部分；被保險人受賠償請求時，得扣除之，強
    制汽車責任保險法第32條定有明文。原告既已領得汽車強制
    責任險理賠金42,772元，已如上述，故原告原得請求上開金
    額即33,810元扣除領得之理賠金42,772元後，原告已無任何
    金額可以請求。
  ㈢被告於本件主張抵銷，有無理由？抵銷後，原告本件得請求
　  被告賠償之金額為何？
　  原告本件所得請求被告賠償之金額33,810元扣除其已領得之
    強制險理賠金42,772元後，原告已無任何金額可以請求，已
    如上述，故被告即無從主張抵銷，從而，原告本件並不得請
    求被告賠償。
六、綜上所述，因原告本件原得請求被告賠償之金額於扣除其已
    領得之強制險理賠金42,772元後，原告已無任何金額可以請
    求，業經本院認定如上，從而，原告依上開規定，請求被告
    賠償上開訴之聲明所示，為無理由，應予駁回。
七、訴訟費用負擔之依據：民事訴訟法第78條。
中　　華　　民　　國　　111 　年　　4 　　月　　29　　日
                  花蓮簡易庭    法  官  鍾志雄 　　
以上正本係照原本作成。
如不服本判決，應於送達後20日內，向本院提出上訴狀並表明上
訴理由(均須按他造當事人之人數附繕本並繳納上訴裁判費)。如
委任律師提起上訴者，亦應一併繳納上訴審裁判費。
中　　華　　民　　國　　111 　年　　4 　　月　　29　　日
　　　　　　　　　              書記官  胡釋云